【裁判字號】    97,易,2170
【裁判日期】    970716
【裁判案由】    家庭暴力防治法之傷害等
【裁判全文】
臺灣臺中地方法院刑事判決              97年度易字第2170號
公  訴  人  臺灣臺中地方法院檢察署檢察官
被      告  乙○○
                    （另案於臺灣臺中監獄執行中）
上列被告因家庭暴力防治法之傷害等案件，經檢察官提起公訴（
97年度偵字第6359號、97年度偵字第10446號），本院判決如下
：
    主    文
乙○○違反法院依家庭暴力防治法第十四條所為禁止實施家庭暴
力行為及騷擾行為之民事通常保護令裁定，累犯，處有期徒刑捌
月。
    犯罪事實
一、乙○○係甲○○（為大陸地區人民）之夫，二人間具有家庭
    暴力防治法第3條第1款所定之家庭成員關係。又乙○○前於
    民國95年間因犯家庭暴力防治法案件，經本院以95年度中簡
    上字第761號判處有期徒刑3月確定，並於96年3月12日以易
    科罰金執行完畢。詎其仍不知悔改，因於95、96年間對甲○
    ○實施家庭暴力行為（刑事部分經本院以前述95年度中簡上
    字第761號及96年度易字第1928號等案件審結確定），經本
    院於96年4月10日依家庭暴力防治法第14條第1、2款規定，
    以96年度家護字第412號民事通常保護令裁定令其不得對甲
    ○○實施身體上或精神上不法侵害之行為，亦不得對甲○○
    為騷擾行為，上開通常保護令自96年6月15日起生效，有效
    期間為10月，並先為郵政機構於96年6月28日補充送達於乙
    ○○位於臺中市○區○○路4段267號4樓之5住所之有辨別事
    理能力之受僱人許晉榮，再於96年7月4日經臺中市警察局第
    三分局員警寄存送達於乙○○上開住所；矧乙○○竟對上開
    通常保護令置之不理，並基於違反保護令之犯意，於該通常
    保護令有效期間之97年2月12日15時許，擅自前往甲○○位
    於臺中市○區○○路218巷2號之租屋處，先出言辱罵甲○○
    ，進而持木棍毆打甲○○頭部及下肢多處，致甲○○受有頭
    皮挫傷、足擦傷、足挫傷、小腿挫傷及小腿擦傷等傷害（傷
    害部分業據撤回告訴），而以該等方式對甲○○施以身體上
    及精神上不法之侵害行為及騷擾行為，而違反上開通常保護
    令。
二、案經甲○○訴由臺中市警察局第三分局報請臺灣臺中地方法
    院檢察署檢察官偵查起訴。
    理    由
一、程序事項：
  (一)按除簡式審判程序、簡易程序及刑事訴訟法第376條第1款、
    第2款所列之罪之案件外，第一審應行合議審判，刑事訴訟
    法第284條之1修正條文定有明文。本件被告乙○○所犯係屬
    刑事訴訟法第376條第1款所列之最重本刑三年以下有期徒刑
    之罪，依法獨任進行審理程序，合先敘明。
  (二)按被告以外之人於審判外之陳述雖不符刑事訴訟法第159條
    之1至之4等4條之規定，而經當事人於審判程序同意作為證
    據，法院審酌該言詞陳述或書面陳述作成時之情況，認為適
    當者，亦得為證據；當事人、代理人或辯護人於法院調查證
    據時，知有刑事訴訟法第159條第1項不得為證據之情形，而
    未於言詞辯論終結前聲明異議者，視為有前項之同意，同法
    第159條之5定有明文。立法意旨在於傳聞證據未經當事人之
    反對詰問予以核實，原則上先予排除。惟若當事人已放棄反
    對詰問權，於審判程序中表明同意該等傳聞證據可作為證據
    ；或於言詞辯論終結前未聲明異議，基於尊重當事人對傳聞
    證據之處分權，及證據資料愈豐富，愈有助於真實發見之理
    念，且強化言詞辯論主義，使訴訟程序得以順暢進行，上開
    傳聞證據亦均具有證據能力。查下列經本院作為本案證據並
    於審理時踐行調查證據程序之被告以外之人於審判外之書面
    及言詞陳述，依卷證資料所示，其等作成之狀態，並無違背
    作成之人個人意思或其他違法取供之情事，且公訴人及被告
    於本院審理中均不爭執該等證據之證據能力及真實性，足認
    並無顯不可信之情況，且本院審酌該等陳述作成時，陳述者
    並無受人情施壓或干擾之情形，復為本院事實認定之重要依
    據，故認為作為本案之證據尚屬適當，均應認具有證據能力
    ，亦先予敘明。
二、訊據被告乙○○矢口否認有何違反保護令之犯行，辯稱：伊
    沒有出手毆打、傷害告訴人甲○○，告訴人甲○○所受傷害
    係告訴人甲○○自己撞到的，又當天是告訴人甲○○叫伊前
    往現場的云云。經查：
  (一)被告乙○○前因對告訴人甲○○實施家庭暴力行為，業經本
    院民事庭於96年4月10日依家庭暴力防治法第14條第1、2款
    規定，以96年度家護字第412號民事通常保護令裁定令其不
    得對告訴人甲○○實施身體上或精神上不法侵害之行為，亦
    不得對告訴人甲○○為騷擾行為，上開通常保護令自96年6
    月15日起生效，有效期間為10月，並先為郵政機構於96年6
    月28日補充送達於被告乙○○位於臺中市○區○○路4段267
    號4樓之5住所之有辨別事理能力之受僱人許晉榮，再於96年
    7月4日經臺中市警察局第三分局員警寄存送達於乙○○上開
    住所等情，有本院送達證書及臺中市警察局第三分局96年7
    月9日中分三偵字第0960017785號函所附保護令執行紀錄表
    及照片等在卷可稽（詳本院96年度家護字第421號卷宗及本
    院卷內之影本），參以被告自警、偵訊以降乃至本院審理時
    ，均供稱平日確係住居於上開臺中市○區○○路4段267號4
    樓之5住處，堪認被告確已於上開時間收受本件民事通常保
    護令裁定並知悉該通常保護令之內容無誤。
  (二)被告乙○○於該通常保護令有效期間之97年2月12日15時許
    ，擅自前往告訴人甲○○位於臺中市○區○○路218巷2號之
    租屋處，出言辱罵甲○○，並持木棍毆打甲○○，致甲○○
    受有頭皮挫傷、足擦傷、挫傷、小腿挫傷及擦傷等傷害等情
    ，業據告訴人甲○○於警詢及偵訊中均指述、證述明確（詳
    警卷第2至4頁；偵卷第14頁），又告訴人甲○○隨即於同日
    15時34分許，經救護車送往澄清綜合醫院就診，就診當時受
    有頭皮挫傷、足擦傷、足挫傷、小腿挫傷及小腿擦傷等傷害
    一節，並經該院於97年2月13日出具診斷證明書一紙附卷可
    稽（詳警卷第9頁）；本院審諸告訴人甲○○於案發當下立
    即求診就醫，且其所受傷害遍及全身，而傷勢程度亦輕重不
    一，顯非如同被告於偵訊及本院所辯稱：告訴人甲○○係自
    己撞到看板，係因伊撥開告訴人甲○○的手時告訴人甲○○
    才自己撞到等情節所造成者甚明，是被告上開所辯，即顯與
    事理常情不符，礙難採信；再參以被告乙○○前已有多次妨
    害自由、毆打及出言辱罵告訴人甲○○之家庭暴力行為（按
    被告先於94年8月間因妨害告訴人甲○○自由，經本院以94
    年度訴字第1922號判處拘役30日，緩刑2年，嗣經撤銷緩刑
    宣告；復於94年10月間，因對告訴人甲○○犯家庭暴力防治
    法案件，經本院以94年度易字第2116號判處拘役59日，緩刑
    2年，嗣經撤銷緩刑宣告；又於95年7月間，因對告訴人甲○
    ○再犯家庭暴力防治法案件，經本院以95年度中簡上字第76
    1號判處有期徒刑3月確定；再於95年12月間又對告訴人甲○
    ○犯家庭暴力防治法案件，經本院以96年度易字第1928號判
    處有期徒刑6月，減為有期徒刑3月，並經臺灣高等法院臺中
    分院以96年度上易字第1719號駁回上訴確定在案；更於96年
    6月間仍對告訴人甲○○犯家庭暴力防治法案件，並經本院
    以96年度易字第5580號判處有期徒刑4月確定在案），是被
    告屢次騷擾及傷害告訴人甲○○不輟，已使告訴人甲○○對
    其避之唯恐不及，且本案審理時，被告乙○○猶仍當庭與告
    訴人甲○○惡言相向，致告訴人甲○○多次激動落淚，足徵
    告訴人甲○○苟非遭被告乙○○以上開方式施以家庭暴力行
    為及騷擾行為而為求自保，當不願再與被告乙○○有所接觸
    及瓜葛，堪認告訴人甲○○於本案之指述及證述尚與常情無
    違而可採信，而被告辯稱：係告訴人叫伊前往現場云云，即
    不足採。
  (三)綜上所述，本件事證業臻明確，被告所辯要屬卸責之詞，不
    足採信，被告上開犯行堪以認定，應依法論科。
三、查被告乙○○已收受並知悉本院依家庭暴力防治法第14條第
    1、2款規定所核發民事通常保護令裁定，令其不得對告訴人
    甲○○實施身體上或精神上不法侵害之行為，亦不得對告訴
    人甲○○為騷擾行為，其竟於上開時、地以上開方式實施家
    庭暴力行為及騷擾行為，並對告訴人甲○○造成身體上及精
    神上不法之侵害，核其所為，係犯家庭暴力防治法第61條第
    1款、第2款之違反保護令罪。又被告雖於一次行為中違反前
    開保護令關於不得對告訴人實施身體上及精神上不法侵害行
    為及不得為騷擾行為之諭令，惟法院所核發之上開通常保護
    令內之數款規定，僅係於同一保護令中將其違犯情形逐一列
    舉，係以一保護令命被告不得對告訴人實施身體或精神上不
    法侵害之行為及不得對於告訴人為騷擾行為，故被告違反上
    開保護令之犯行，僅構成家庭暴力防治法第61條第1款、第2
    款之一罪，即被告上開犯行，係違反前開保護令之一個行為
    ，雖違反之保護令之內容有二項，應仍僅論以一罪，併予敘
    明。又查，被告乙○○前於95年間因犯家庭暴力防治法案件
    ，經本院以95年度中簡上字第761號判處有期徒刑3月確定，
    並於96年3月12日以易科罰金執行完畢，有該案判決書及臺
    灣高等法院被告前案紀錄表各一件在卷可稽，其於受有期徒
    刑之執行完畢後，五年以內故意再犯本件有期徒刑以上之罪
    ，為累犯，應依刑法第47條第1項規定加重其刑。爰審酌被
    告屢次對告訴人為家庭暴力行為，先後經本院以94年度訴字
    第1922號判處拘役30日確定、以94年度易字第2116號判處拘
    役59日確定及以95年度中簡上字第761號判處有期徒刑3月確
    定，並均經執行完畢；又經本院以96年度易字第1928號判處
    有期徒刑6月，減為有期徒刑3月，並經臺灣高等法院臺中分
    院以96年度上易字第1719號駁回上訴確定，及經本院以96年
    度易字第5580號判處有期徒刑4月確定，上開二案經合併定
    其應執行有期徒刑6月，刻正執行中，有臺灣高等法院被告
    全國前案紀錄表在卷可按，則其歷經多次偵審及判決確定執
    行之教訓，均毫無悔意，非但於本案持木棍毆打告訴人，犯
    罪手段暴力，並造成告訴人身心重大創傷，更於本院審理時
    猶仍以惡劣態度應訊，並於庭間對告訴人惡言相向，多所輕
    蔑言詞，且其犯後始終否認犯行之態度非佳，暨其素行、智
    識程度及生活狀況等一切情狀，量處如主文所示之刑，以示
    懲儆。
四、公訴意旨另略以：被告乙○○上開違反通常保護令之犯行，
    係持木棍毆打告訴人甲○○，致告訴人甲○○受有頭皮挫傷
    、足擦傷、足挫傷、小腿挫傷及小腿擦傷等傷害，因認被告
    乙○○亦涉犯刑法第277條第1項之傷害罪嫌等語。惟按告訴
    乃論之罪，其告訴經撤回者，應諭知不受理之判決，此為刑
    事訴訟法第303條第3款所明定。經查，公訴意旨所認定被告
    涉犯刑法第277條第1項之普通傷害罪，依同法第287條前段
    規定，須告訴乃論。惟本案告訴人甲○○於本院審理時就前
    揭普通傷害罪部分，已撤回對被告乙○○之告訴，業據告訴
    人甲○○陳明在卷，並有本院審判筆錄附卷可按，是此部分
    本應諭知不受理之判決，然公訴意旨認此部分與被告前開違
    反保護令犯行部分有想像競合犯之裁判上一罪關係，本院爰
    不另為公訴不受理之諭知。
五、至於被告乙○○告訴本案告訴人甲○○傷害案件，亦據本案
    被告即該案告訴人乙○○於本院審理時撤回告訴，本院將另
    案處理之，附此敘明。
六、據上論斷，應依刑事訴訟法第284條之1、第299條第1項前段
    ，家庭暴力防治法第61條第1款、第2款，刑法第11條前段、
    第47條第1項，判決如主文。
中    華    民    國    97    年    7    月    16     日
                  刑事第十二庭  法  官  廖慧如
以上正本證明與原本無異。
如不服本判決，應於收受送達後10日內向本院提出上訴書狀（應
敘述具體理由並附繕本）。
上訴書如未敘述理由，應於上訴期間屆滿後20日內補提理由書於
本院。
                                書記官  張宏清
中    華    民    國    97    年    7    月    16     日
附錄論罪科刑法條
家庭暴力防治法第61條第1款、第2款：
違反法院依第14條第1項、第16條第3項所為之下列裁定者，為本
法所稱違反保護令罪，處3年以下有期徒刑、拘役或科或併科新
臺幣10萬元以下罰金：
一、禁止實施家庭暴力。
二、禁止騷擾、接觸、跟蹤、通話、通信或其他非必要之聯絡行
    為。


司法院資訊處製作；財團法人民間司法改革基金會備份。
